臺灣高等法院刑事裁定　　　　　　　　　　　　　　　九十年度聲再字第六四二號
　　再審聲請人
　　即受判決人　甲○○
　　　　　　　　（即鄭秀娜）
右列聲請人因誣告案件，對於本院八十八年度上訴字第二七二號，中華民國八十八
年八月三日確定判決（臺灣臺北地方法院八十八年度訴字第五七四號、臺灣臺北地方
法院檢察署八十八年度偵字第六六八六號），聲請再審，本院裁定如左：
    主  文
再審之聲請駁回。
    理  由
一、本件聲請再審意旨詳如附件之再審聲請狀內所載。
二、按有罪之判決確定後，為受判決人之利益聲請再審，必其聲請之理由合於刑事訴
    訟法第四百二十條第一項所定情形之一或有同法第四百二十一條所定足以影響於
    判決之重要證據漏未審酌者，始准許之。而同法第四百二十條第一項第六款所謂
    「發現確實之新證據」係指就該新證據之本身作形式上觀察，毋須經調查程序，
    顯然可認為足以動搖原確定之判決；且該證據於當時即已存在，祇為法院及當事
    人所不知，迨判決後始行發現之情形而言，若判決前已經當事人提出或聲請調查
    之證據，經原審法院捨棄不採者，即非該條所謂發現之新證據，最高法院四十年
    台抗字第二號、二十八年抗字第八號著有判例可參。
三、查聲請意旨雖以：廖朝良於當庭書寫姓名時，故意潦草，欲蓋彌彰，此由本件支
    票背書鄭秀娜或甲○○之「鄭」字，廖朝良均故意以該字之簡體字書寫，然仍偶
    見「鄭」之繁體字，即可見其狡獪技倆，此項證據聲請人於前審程序均未注意及
    之，至今始發現，應係「新證據」；(二)原審認定支票上鄭秀娜、甲○○之背書與
    聲請人當庭書寫之筆跡相符，係以刑事警察局之鑑定書為唯一依據。惟上開鑑定
    書固具相當公信力，然有公信力並不等於絕對正確，且原鑑定報告所指之「相似
    」，不等於「相符」，亦即支票上背書非必被告所為，原審仍應調查其他證據認
    定之。原審僅依該鑑定書作判斷，顯屬違背法令，況原審未就廖朝良字跡亦與本
    件支票背書相仿乙事深入查究，亦未說明不採或不予調查之理由，逕認背書為聲
    請人所為，亦有違背法則及判決不備理由或理由矛盾之違法云云。查本件支票上
    之背書是否聲請人所為一節，已經確定判決敘明取捨之理由（見原判決理由二(一)
    至(四)），聲請人指原判決僅以鑑定書為論罪之唯一證據，容有誤會，且臺灣臺北
    地方法院檢察署檢察官係將聲請人及廖朝良二人當庭書寫之「鄭秀娜」及「甲○
    ○」字跡，連同支票原本，一併送請內政部警政署刑事警察局鑑定，亦即上開廖
    朝良所簽「鄭」字簡體字及繁體字之簽名均已送鑑定，鑑定機關且認支票上之背
    書「鄭秀娜」、「甲○○」字跡與聲請人當庭書寫字跡相符，並無如聲請人所指
    鑑定結果僅認二者簽名「相似」而非「相符」及廖朝良字跡亦與背書上之字跡相
    仿情形。則聲請人就原審判決已經斟酌部分，指係新證據，已非可採；且該等證
    據於原確定判決審理時即已存在，並已經確定判決斟酌，亦非前述所謂確實之新
    證據，更不足以動搖原判決，自不能據為聲請再審之理由。
四、聲請人另以：聲請人交付廖朝良之支票係發票日及金額欄均未記載完成之空白支
    票，詎廖朝良竟偽填發票日期為八十七年六月三十日，票面金額為新台幣（下同
    ）伍拾萬元，此由發票日及金額所示數字之筆跡不同即可印證，且八十七年度偵
    字第二四六六五號偽造文書案件八十七年十二月七日訊問筆錄所附廖朝良當庭書
    寫之日期『８７．１２．７』，其中發票日期年份『８７』，經以肉眼比對，與
    廖朝良在上開偵查中所書『８７』字跡幾乎完全相符，顯見廖朝良已有偽造文書
    之嫌疑，而支票上之金額伍拾萬元，更係明顯怕被偵測而自行填寫之字跡云云。
    惟查，聲請人前未曾表示交付廖朝良之支票係發票日及金額欄均未填寫之空白支
    票或支票發票日及金額部分均係廖朝良所填載等情，而僅以本件支票上之背書係
    廖朝良偽造而提出告訴（見原審判決理由二(一)至(四)）。則聲請人其後改稱交付空
    白支票予廖朝良，日期及金額均係廖朝良填載云云，是否可信，已非無疑。縱支
    票上之發票日及金額並非聲請人所填載，亦無礙於聲請人確曾背書交付予廖朝良
    之事實。是聲請人指上開事項縱屬無訛，從形式上觀察，亦不足以動搖原確定判
    決，自非確實之新證據。
五、聲請人另以：廖朝良與聲請人係已有超友誼關係之男女朋友，廖朝良因見聲請人
    財務困難，表示願意幫助，惟提出聲請人應為女友並發生性關係以作為贈與四十
    萬元之條件，嗣聲請人與廖朝良發生親密關係，廖朝良為恐聲請人日後變心，乃
    於匯款前要求聲請人交付本件支票作為擔保，此有(一)證人王詩玲可證明聲請人與
    廖朝良係男女朋友關係；(二)聲請人與廖朝良於八十六年十月底前互不相識，如無
    親密男女朋友關係，廖朝良豈會無故匯款四十萬元與被告？(三)如係借貸關係，廖
    朝良何以不用自己名義匯款與被告？(四)本件支票於八十六年六月六日拒絕往來，
    發票人張勝湖為何於拒絕往來後簽發該支票？廖朝良收到此票後，為求慎重起見
    ，為何不向付款人即台新銀行板橋分行照會查詢發票人之信用？顯然此筆匯款係
    贈與而非借貸；(五)廖朝良僅貸與聲請人五十萬元，卻持有面額五十萬元之本票及
    支票各一紙，且本票部分未要求聲請人背書，即要求聲請人於拒絕往來之支票上
    以鄭秀娜、甲○○名義背書，兩者簽名復有相當距離，均與常情有違，足見聲請
    人所辯本件支票未經聲請人背書及四十萬元係因兩造男女交往而為給付，皆非無
    據，原確定判決對此亦未斟酌；(六)聲請人於本件支票經廖朝良提示後，始經證人
    黃泓耀建議更名為甲○○，何況在此之前簽署「鄭秀娜」已足為表彰甲○○之身
    分，何須另簽甲○○之名？又改名之前，聲請人如何能以甲○○名義背書？原確
    定判決僅因證人與聲請人陳述稍有出入，對於有利聲請人之證詞不採，應認亦屬
    對於重要證據漏未斟酌云云。惟查確定判決已認聲請人與廖朝良原為男女朋友關
    係（見原判決事實一），並說明聲請人何時更改姓名及其與廖朝良之友誼程度如
    何，與本案犯罪無關，且認聲請人聲請傳訊之此部分證人，尚無調查必要（見原
    審判決理由二(六)）。則聲請人就原審已斟酌之證據再為爭執並據為聲請再審之理
    由，於法即明未合，況聲請人是否成立誣告罪，端視其有無虛捏事實意圖使廖朝
    良受刑事處分，不因廖朝良與聲請人原是否為親密之男女朋友關係，即認二人間
    之金錢往來係贈與而不可能係借貸。確定判決就廖朝良與聲請人間之本件金錢往
    來認係借貸及廖朝良並未偽造背書，已敘明其所憑之證據及認定之理由，就聲請
    人聲請調查之證據，並說明毋庸再為調查之理由。聲請人以確定判決有重要證據
    漏未審酌，並以確定判決已經斟酌部分，指係新證據，尚有誤會。且聲請人所舉
    上開證據縱經調查，於判決之結果亦不生影響，更不足以動搖原判決，自不能據
    為聲請再審之理由。
六、聲請人另以廖朝良欺騙感情在先，圖謀錢財在後，聲請人認廖朝良偽造背書，乃
    屬合理之懷疑，亦即聲請人告訴之內容乃事出有因，並非完全出於憑空捏造，雖
    聲請人無積極證據證明廖朝良偽造，然聲請人主觀上既欠缺誣告之故意，自與誣
    告罪之構成要件有間云云。然確定判決論處聲請人誣告罪刑，已詳敘其所憑之證
    據及認定之理由，尤其就聲請人所提出與於傅鴻律師間之電話錄音內容，認聲請
    人明知背書非廖朝良所簽，且知悉為犯罪，仍鋌而走險，提出虛偽不實之告訴一
    節，已詳敘其證據證明力及心證判斷之理由（見原確定判決理由二(五)），聲請人
    仍執前詞作為聲請再審之理由，即無足採。綜上所述，聲請人上開所指均非確實
    之新證據，聲請人據以聲請再審，自難認為有理由，應予駁回。
七、依刑事訴訟法第四百三十四條第一項裁定如主文。
中      華      民      國    九十一    年       一     月      三      日
                              台灣高等法院刑事第七庭
                                  審判長法  官  吳  啟  民
                                        法  官  蘇  隆  惠
                                        法  官  林  瑞  斌
右正本證明與原本無異。
如不服本裁定應於收受送達後五日內向本院提出抗告書狀。
                                        書記官  丁  淑  蘭
中    華    民    國      九十一  年      一        月        三        日
